臺灣臺北地方法院刑事判決　　　　　　　　　　　　九十二年度交易字第六五六號
　　公　訴　人　臺灣臺北地方法院檢察署檢察官
　　被　　　告　甲○○
右列被告因過失傷害案件，經臺灣臺北地方法院檢察署檢察官提起公訴（九十二年度
偵字第一六七七九號），本院依通常程序審理，因被告於準備程序進行中就被訴事實
為有罪之陳述，且所犯非死刑、無期徒刑、最輕本刑為三年以上有期徒刑之罪或高等
法院管轄第一審案件，經告知簡式審判程序之旨，並聽取檢察官、告訴人及被告之意
見後，經本院合議庭裁定由受命法官獨任進行簡式審判程序，本院判決如左：
    主  文
甲○○因過失傷害人，處有期徒刑月，如易科罰金以佰元折算壹日。
    事  實
一、甲○○於民國九十一年十一月二十五日零時十分許，駕駛其所有車牌號碼三Ｐ─
    二九六○號自用小客車，沿國道三號公路由南往北方向行駛，行經該路段文山區
    十五公里七十一公尺處時，本應注意汽車行駛高速公路應依速限標誌指示，又汽
    車在行駛途中，不得驟然或任意變換車道，如欲超越前車或變換車道時，應先顯
    示方向燈告知前後車輛，並保持安全距離及間隔，方得超越或變換車道，而依當
    時情形天候雖陰，但為夜間有照明光線，路面狀況為乾燥、無缺陷、無障礙物且
    視距良好，並無不能注意之情事。詎甲○○竟疏未注意及此，竟以時速一百二十
    公里之速度超越當地速限規定每小時九十公里之速度超速行駛，且當其欲從所行
    駛之內側車道變換至中線車道時，適有乙○○駕駛車牌號碼ＩＨ—七三一七號之
    自用小客車搭載其妻丙○○○已行駛於中線車道，甲○○因未與前車即乙○○所
    駕駛車輛保持安全間隔而貿然變換車道，且因車速過快而駕駛失控，致其所駕車
    輛之
    右側車身先與乙○○車輛之車頭發生擦撞，再偏向外側路肩後右前側車身擦撞外
    側護欄，而乙○○之車輛則因甲○○之猛然撞擊而翻車，乙○○因而受有胸壁挫
    傷、頸部扭傷及顏面外傷，丙○○○則受有胸壁挫傷及頸部外傷等傷害。
二、甲○○於肇事後，在內政部警政署國道公路警察局第九警察隊木柵分隊警員郭志
    義前往現場處理時，在其上開犯行未為任何有偵查權限之公務員知悉前，不逃避
    接受裁判而當場向警員自首，承認其為肇事人而悉上情。
三、案經甲○○自首及乙○○訴由臺灣士林地方法院檢察署檢察官移轉臺灣臺北地方
    法院檢察署檢察官偵查後起訴，由本院依通常程序審理，因甲○○於準備程序進
    行中就被訴事實為有罪之陳述，且其所犯非死刑、無期徒刑、最輕本刑為三年以
    上有期徒刑之罪或高等法院管轄第一審案件，經告知簡式審判程序之旨，並聽取
    檢察官、甲○○及乙○○、丙○○○之意見後，經本院合議庭裁定由受命法官獨
    任進行簡式審判程序。
    理  由
一、右揭犯罪事實，業據被告於警局詢問、檢察官偵查及本院審理時均供承不諱（參
    見臺灣臺北地方法院檢察署九十二年度他字第二六六六號偵查卷第十九頁之警詢
    筆錄、第十一頁、第四十五頁反面至四十六頁之偵訊筆錄、本院九十二年十二月
    十二日準備程序筆錄及九十三年一月三十日審理筆錄），並有告訴人乙○○、丙○○○分別於警局詢問、檢察官偵訊及本院調查、審理時之指訴在卷可稽（參見
    同前偵查卷第九頁反面至十一頁、第二十至二十二頁、臺灣士林地方法院檢察署
    九十二年度他字第七三四號偵查卷第五頁及其反面，本院九十二年十二月十二日
    準備程序筆錄），又上述車禍發生經過之客觀事實，有內政部警政署國道公路警
    察局第九警察隊木柵分隊製作之Ａ二類道路交通事故調查報告表、交通事故肇事
    研判表、交通事故現場草圖、現場及車損照片共二十幀等件附卷可稽（參見同前
    臺灣臺北地方法院檢察署偵查卷宗第十七至十八頁、第二十四頁、第二十六至三
    十五頁），再告訴人因本件車禍分別受有前述傷害，業經渠等提出台北市立忠孝
    醫院及三軍總醫院附設民眾診療服務處之診斷證明書共四紙附卷可參（參見同前
    偵查卷宗第四十七至四十九頁）。
二、按汽車行駛高速公路應依速限標誌指示；又汽車在行駛途中，不得驟然或任意變
    換車道，如欲超越前車或變換車道時，應先顯示方向燈告知前後車輛，並保持安
    全距離及間隔，方得超越或變換車道，高速公路交通管制規則第五條第一項及第
    十一條分別定有明文。被告為領有駕駛執照之人，其駕車自應注意上述高速公路
    交通管制規則之規定，依卷附交通事故調查報告表各欄項目明細所載及事故現場
    圖所示，肇事路段之行車速率限制為九十公里，當時情形天候雖陰，但有夜間照
    明光線，路面狀況為乾燥、無缺陷、無障礙物且視距良好，應無不能注意之情事
    。惟據被告於警局詢問、檢察官偵訊及本院調查時均自承當時約以一百公里至一
    百二十公里之速度行駛，復參酌被告撞及告訴人乙○○所駕駛之車輛後，其車輛
    斜停在外側路肩由南往北方向之車道上，其車尾至原先其所行駛之內側車道有長
    達七十二公尺之剎車痕等情，足徵被告當時行駛至肇事地點確係有超速行駛之情
    事，又由被告所駕駛車輛之煞車痕跡始於內側車道而終至右邊外側護欄，而告訴
    人乙○○所駕駛車輛之煞車痕跡始於中線車道，以及被告車輛有右前車頭、右側
    車身損壞，左後車尾擦痕，而告訴人乙○○所駕駛車輛有左前車頭損壞之車損情
    況觀之，益見被告駕車於內線車道變換至外車道時，疏未與告訴人乙○○車輛保
    持安全距離，致被告車輛左後車尾擦撞告訴人乙○○車輛車頭後失控，偏向外側
    路肩後右前側車身擦撞外側護欄之情事，被告就本件車禍之發生有過失至明。
三、又被告雖於警局詢問、檢察官偵訊及本院調查時均辯稱：肇事前伊行駛於中線車
    道，因其見前方告訴人乙○○所駕車輛速度較慢，所以欲變換車道至內線車道，
    而當其變換車道之際即被不詳車牌號碼之自用小客車自後撞及，使其車向右撞及
    告訴人乙○○車輛而肇事等語；然依告訴人乙○○於九十一年十一月二十五日警
    員詢問時指述：當時聽到「碰」一聲，其所駕駛車輛旋即失控翻覆等情，而告訴
    人乙○○及當時搭乘告訴人乙○○所駕車輛之乘客丙○○○於本院前揭期日審理
    時均到庭陳稱：當時並未見到有追撞被告之車輛等語，況依被告前揭所辯，其係
    自告訴人乙○○所行駛中線車道後方欲變換至內線車道，而當變換車道之際即被
    不詳車牌號碼之自用小客車自後撞及而肇事，據其所言，則該不詳車牌號碼之自
    用小客車應係行駛在被告及告訴人乙○○車輛之後方或側旁，然依卷附交通事故
    調查報告表所附事故現場圖、現場及車損照片可知，被告所駕車輛係由內側車道
    向右變換車道時與告訴人乙○○所駕車輛在中線車道上相互撞及後，被告車輛由
    於嚴重超速行駛下失控，遂基於慣性定律而繼續往右偏行橫貫其他車道，直至外
    側路肩其右前側車身擦撞外側護欄始停止，而告訴人所駕車輛則由於被告突如其
    來之撞及造成車輛翻轉，偏行內側車道並撞及內側水泥護欄後，車頭面向內側水
    泥護欄而橫斜停於內側車道與中線車道之間，但肇事現場並未見有被告所謂在其
    後追撞之不詳車牌號碼車輛之散落物或其他跡證，該車何以能在高速行駛且突來
    之事故中，未撞及前方均已失控之被告與告訴人乙○○所駕駛車輛而全身而退，
    實不合情理，故其辯稱此部分之事實僅有被告之陳述，本院無法遽信；退步言之
    ，縱前揭被告所辯為真，然由其車係從中線車道甫變換至內線車道時，旋即為該
    不明車牌號碼之車輛自後撞及車尾等情事觀之，亦足徵被告並未依前開規定，於
    變換車道時需與後車即該不明車牌號碼之車輛保持安全距離及間隔，以致後車未
    有充裕距離採取煞避之應變措施，被告亦因本身車速過快控，復未即時採取必要
    之安全措施，以致其駕駛失控，衝撞告訴人乙○○所駕駛車輛後旋即衝入外側車
    道護欄而肇致本件事故發生，足見被告未注意遵守上開規定，其有過失甚明。被
    告之過失行為與告訴人等所受傷害間，存有相當因果關係，應屬灼然。
四、再公訴人偵查中將本件事故發生之原因送請台灣省台北縣區車輛行車事故鑑定委
    員會鑑定及台灣省車輛行車事故覆議鑑定委員會，鑑定及覆議意見書均認為被告
    車輛於內線車道變換至外線車道時，疏未注意與告訴人乙○○車輛保持安全距離
    ，致被告左後車尾擦撞告訴人乙○○車輛之車頭後失控，偏向外側路肩後右前側
    車身擦撞外側護欄為肇事主要原因，此有該會於九十二年五月二十六日北鑑字第
    九二○二四九號鑑定意見書及九十二年八月二十日府覆議字第九二二○五八七號
    覆議意見書各一份附卷可稽，足見被告未注意遵守上開規定，其有過失甚明，被
    告之過失行為與告訴人等所受傷害間，存有相當因果關係，應屬灼然。本件事證
    明確，被告過失犯行洵堪認定，自應依法論科。
五、核被告所為，係犯刑法第二百八十四條第一項前段之過失傷害罪。其以一過失行
    為同時致告訴人乙○○及丙○○○二人均受有傷害，屬同種想像競合犯，應依刑
    法第五十五條前段之規定，從一重之刑法第二百八十四條第一項前段之過失傷害
    罪處斷。另被告肇事後，於警員前往車禍現場處理時，在其上開犯行未為任何有
    偵查犯罪職權之公務員已知悉前，不逃避接受裁判而當場向警員自首，承認其為
    肇事人，有記載被告上開自首情形之內政部警政署國道公路警察局第九警察隊木
    柵分隊警員郭志義所製作之筆錄附卷可稽，是被告既已向該管公務員申述犯罪事
    實，而不逃避接受裁判，已合於刑法第六十二條前段所定對於未發現之犯罪自首
    而接受裁判之要件，應依該條規定減輕其刑。爰審酌被告就本件車禍應負之過失
    程度、告訴人等因本件車禍所造成之傷害、被告犯罪後尚能坦承犯行之態度，以
    及雙方對民事賠償金額之歧異，迄今尚未與告訴人達成和解一切情狀，量處如主
    文所示之刑，並諭知易科罰金之折算標準，以資懲儆。
六、據上論斷，應依刑事訴訟法第二百七十三條之一第一項、第二百九十九條第一項
    前段，刑法第二百八十四條第一項前段、第六十二條前段、第五十五條前段、第
    四十一條第一項前段，罰金罰鍰提高標準條例第一條前段、第二條，判決如主文
    。
本案經檢察官張熙懷到庭執行職務。
中　　　華　　　民　　　國　　九十三　　年　　　三　　　月　　　一　　　日
                                      臺灣臺北地方法院交通法庭
                                          法　官  鄧德倩
右正本證明與原本無異。
如不服本判決，應於判決送達後十日內，向本院提出上訴狀。
                                          書記官  石幸代
中　　　華　　　民　　　國　　九十三　　年　　　三　　　月　　　一　　　日
附錄本案論罪科刑法條全文：
中華民國刑法第二百八十四條
(過失傷害罪)
因過失傷害人者，處六月以下有期徒刑、拘役或五百元以下罰金，致重傷者，處一年
以下有期徒刑、拘役或五百元以下罰金。
從事業務之人，因業務上之過失傷害人者，處一年以下有期徒刑、拘役或一千元以下
罰金，致重傷者，處三年以下有期徒刑、拘役或二千元以下罰金。
